【裁判字號】    99,上訴,539
【裁判日期】    990506
【裁判案由】    公共危險等
【裁判全文】
臺灣高等法院臺中分院刑事判決         99年度上訴字第539號
上  訴  人  臺灣臺中地方法院檢察署檢察官
被      告  丙○○
被      告  乙○○
上列上訴人因被告公共危險等案件，不服臺灣臺中地方法院98年
度訴字第3221號中華民國98年12月17日第一審判決（起訴案號：
臺灣臺中地方法院檢察署98年度偵字第1473號），提起上訴，本
院判決如下：
    主  文
上訴駁回。
    理  由
一、公訴意旨略以：被告丙○○及乙○○（丙○○之婿）均居住
    於臺中縣太平市○○路106號，明知上址坐落之土地即丙○
    ○所有之臺中縣太平市○○段335之1地號土地之前端道路，
    係提供臺中縣太平市○○路110巷居民進出之通道，並已由
    丙○○之父許阿和與楊培參訂約提供楊培參通行，詎：
（一）被告乙○○竟基於以強暴妨害他人行使權利之犯意，於民
      國97年4月7日、14日、15日等數日內某時，在上址土地之
      前端道路，停放其所有之自小客車1輛數次，強行妨害楊
      培參行使通行該道路之權利。
（二）復因丙○○為避免乙○○之上述車輛遭受日曬雨淋，乃與
      乙○○共同基於壅塞陸路之犯意聯絡及行為分擔，於同年
      5月16日由丙○○僱請不知情之柯昆宏，並由乙○○偕同
      在場，在上址土地之前端道路，施作鐵製車棚架（含鐵柱
      2根），而壅塞上述110巷居民進出之通道，致生往來之危
      險。
（三）嗣因上述鐵製車棚架於98年1月10日為臺中縣政府派員拆
      除，乙○○復基於以強暴妨害他人行使權利之犯意，於98
      年1月14日某時，在上址土地前端之道路，擺放其所有之
      自小客車等物數次，強行妨害楊培參行使通行該道路之權
      利。
（四）因認被告丙○○與被告乙○○就上開（二）部分共同涉有
      刑法第185條第1項之壅塞陸路致生往來之危險罪嫌；另被
      告乙○○所為上開（一）、（三）部分則涉有刑法第304
      條第1項以強暴妨害人行使權利罪嫌。
二、關於一、（二）部份（即壅塞陸路部份）：
    訊據被告丙○○、乙○○坦承有於上開共同施作鐵製車棚架
    ，然均否認有壅塞陸路致生往來危險犯行，辯稱：現場載重
    三噸以下的小貨車還是可以通過，沒有要壅塞陸路的意思等
    語。經查：
  (一)按刑法第185條第1項之妨害公眾往來安全罪，以壅塞陸路或
    以他法致生往來之危險為其構成要件。所謂壅塞，係指以有
    形之障礙物，遮斷公眾往來之設備者而言，若因違規並排停
    車而造成六通阻塞，即非本罪之壅塞（參林山田著刑法各論
    ）。又如長期堆置於道路兩側，致該路段縮小，尚留有一汽
    車道之情形，亦與「壅塞陸路」之要件不相符（最高法院94
    年度台上字第3724號判決參照）。再所謂陸路，當然指可供
    公眾往來之陸路（即道路）而言（最高法院92年度台上字第
    6480號參照）。
  (二)經查被告2人設置之鐵架車棚距路口鐵皮屋緣有240公分，偵
    查中經檢察事務官履勘現場時，正好有一部1200CC之小貨車
    經過，需小心但可通行等情，有履勘現場筆錄在卷可憑（見
    交查案卷第47頁）。證人呂木桂於偵查中證述：「那條路原
    本就是鋪設柏油；那條巷道以前可以通行15噸大貨車，現在
    約可以通行3噸半車子，但不可以會車」、「我認識楊培參
    約有10幾年，他以前開工廠就是走被告搭車棚那條路，可以
    通行15噸車子，現在只能通行3噸半車子」（他卷第41頁）
    、證人林塗金亦證述：「我住在臺中縣大里市○○路110巷
    10號約4年多，我是走110巷那條小巷，會經過丙○○住處旁
    邊道路出來，那是一條鋪設柏油道路，約15噸卡車可以進出
    ，是無法會車」、「現在小貨車才可以出入，連轎車要過均
    有點困難」等語（見他卷第39頁），並有前開現場照片在卷
    可查，足證被告2人所搭設之鐵製車棚，與鐵皮屋間仍留有
    240公分，且1200CC之小貨車仍可通過，該處並未被完全阻
    絕道路，只是原來可以通行範圍的變狹，而使大型車輛無法
    進出而已，與「壅塞」之要件並不相符，
  (三)次查臺中縣太平市○○段335之1地號土地係被告丙○○所有
    ，此有土地登記簿謄本附卷可稽（見偵查交查卷第13頁）。
    足證被告丙○○辯稱伊係在自己土地上施作鐵製車棚架，乃
    基於所有權人之支配權利行使，且查該地號土地目前並無套
    繪資料及曾認定為現有巷道之情形，此亦有台中縣政府函（
    交查卷第70頁）在卷可憑，亦難認系爭土地為「陸路」。
  (四)依上所述，被告二人在自己所有土地上，搭建車棚使用之行
    為，與刑法第185條所稱「壅塞陸路」之要件顯然不相符合
    ，且在非既成道路之私有土地上搭設鐵製車棚，被告辯稱主
    觀在行使權利，無壅塞陸路致生往來危險之故意乙節，亦合
    乎情理，無不可採之理。是被告主觀上無壅塞陸路致生往來
    危險之故意，客觀上無「壅塞」「陸路」之行為，自不得以
    該罪相繩。
三、關於一、（一）、（三）部份（即強制罪部份）：
    訊之被告乙○○坦承有在上開時地停放自用小客車之行為，
    惟否認有犯強制罪犯行，辯稱：伊係在自己所有土地上停放
    車輛，有何不法等語。按刑法第304條之強制罪，係指以直
    接或間接對特定人之身體或財物行使有形之強暴力，或顯示
    或通知以將加害之意思，而使人心生畏懼，對於特定人加以
    脅迫或威逼之方式，而妨害人行使權利之行為。故該條項之
    「強暴」行為，雖不以對人為必要，對物強暴亦可能構成該
    條項之「強暴」行為。然而，強制罪之保護法益為個人意思
    形成自由及決定自由，行為人為強制罪之強暴、脅迫行為時
    ，需對被害人之意思形成自由及決定自由加以侵害，始該當
    強制罪之強暴行為要件。例如故意攻擊被害人周遭物品，使
    被害人心理因受迫而產生壓力，致影響其自由意思之形成與
    決定等情。本件被告縱使有將自己車輛，停放在自己土地上
    的行為，此一單純停車行並無對人為「強暴」行為，是被告
    所為，並不構成「強暴、脅迫」手段，則該行為縱使有違反
    約定契約外對於他人行使權利不無影響，然此僅屬是否構成
    民事排除侵害之理由，不能以刑事責任處罰行為人。
四、綜上所述，公訴人所提出之證據或所指出之證明方法，尚不
    足為不利於被告2人之認定，此外，復查無被告2人有公訴人
    所指犯公共危險罪或強制罪之積極證明，或說服本院形成被
    告2人必然有罪之心證。揆諸前開法條及判例意旨說明，被
    告2人犯罪自屬不能證明，應為被告2人無罪判決之諭知。原
    審以不能証明被告二人犯罪，而為諭知被告二人無罪之判決
    ，經核於法並無不合，檢察官上訴意旨指摘原判決不當，為
    無理由，應予駁回其上訴。
據上論結，應依刑事訴訟法第三百六十八條，判決如主文。
本案經檢察官甲○○到庭執行職務。
中    華    民    國    99    年    5     月    6     日
            刑事第四庭    審判長法  官  洪  耀  宗
                                法  官  許  文  碩
                                法  官  蔡 王 金 全
上列正本證明與原本無異。
強制罪部份不得上訴。
其餘得上訴。
如不服本判決應於收受送達後十日內向本院提出上訴書狀，其未
敘述上訴理由者，並得於提起上訴後十日內向本院補提理由書 (
均須按他造當事人之人數附繕本)「切勿逕送上級法院」。
                                書記官  金  珍  華
中    華    民    國    99    年    5     月    7     日

司法院資訊處製作；財團法人民間司法改革基金會備份。
